【裁判字號】    99,消債抗,2
【裁判日期】    990226
【裁判案由】    更生事件之抗告
【裁判全文】
臺灣臺南地方法院民事裁定             99年度消債抗字第2號
抗  告  人  甲○○
即債務人
代  理  人  蔡敬文律師
上列抗告人因聲請更生事件，對於民國98年12月17日本院98年度
消債更字第6號裁定提起抗告，本院裁定如下：
    主  文
抗告駁回。
抗告程序費用新臺幣壹仟元由抗告人負擔。
    理  由
一、抗告意旨略以：抗告人已升為宏寶飾品公司之正式員工，每
    月薪資為新台幣（下同）17,280元，有宏寶飾品公司薪資證
    明足稽。原裁定根據宏寶飾品公司之回函稱：抗告人每月實
    領金額為6,000元云云，乃民國98年2月以前之狀況，茲抗告
    人自98年3月起薪資已大幅提升為17,280元。另抗告人已與
    父親李大林先生商量扶養費用等情，李大林先生也願意協助
    攤還債務而減少扶養費用，足見抗告人有攤還債務之強烈企
    圖心。綜上所述，原審所根據抗告人之每月收入狀況，顯然
    情事已有變更，既有變更，原審自屬無可維持，為此，狀請
    廢棄原裁定，改諭知抗告人開始更生程序等語。
二、按更生之聲請，債務人經法院通知，拒絕提出關係文件或為
    財產變動狀況之報告者，應駁回之，消費者債務清理條例第
    46條第3款定有明文。此乃債務人聲請更生時應提供相關財
    產及收支文件，以供法院作為審酌債務人協商成立後財產變
    動情形，是否有不可歸責於債務人事由，而有不能清償債務
    之情事。而債務人財產係作為整體債權人債權之總擔保，更
    應據實揭露並說明財產變動情況，以適度維護債權人間之公
    平受償，蓋更生程序係為保護有更生誠意之債務人所設，如
    不配合法院而為協力行為，即足認其欠缺清理債務之誠意，
    且無聲請更生之真意，自無加以保護之必要。
三、經查：
    (一)抗告人於消費者債務清理條例施行後，曾向最大債權金融
      機構新光人壽保險公司申請協商，約定「除96年2月5日先
      行清償第一期3,400元外，餘款404,600元自96年2月10日
      起，每月須償還：3400元，分期期數119期。」（原審卷
      第39頁）之還款方案。惟該金融機構以「扣除有擔保還款
      後，無法負擔無擔保還款」，發予債務人前置協商不成立
      通知書等情，業據抗告人提出前置協商不成立通知書（見
      原審卷第21頁），堪信為真實。
    (二)抗告人主張每月薪資雖無法達到19,500元，是因日前大環
      境變差、公司訂單銳減所致。然目前景氣已有開始復甦，
      抗告人並已升為正職員工，每月實領薪資為17,280元，尚
      有能力償還債務，遂提出抗告云云。然查：
      1.抗告人係於97年12月31日聲請更生，其聲請狀載明「任
        職於宏寶飾品企業有限公司，每月可得薪資19,500元，
        自97年7月1日至97年11月30日所得共97,500元」等語，
        然經原審向宏寶飾品企業有限公司查詢聲請人每月薪資
        所得，該公司函稱：聲請人自97年3月到職，擔任臨時
        工、工讀生，故領現，無匯款帳號，自97年3月起至98
        年2月止，每月實領金額為6,000元，總計72,000元等語
        ，有該公司回函在卷可稽(見原審卷第106頁)；是以抗
        告人於聲請更生時，每月實領薪資僅為6,000元，自97
        年7月1日至97年11月30日止之收入為30,000元，是抗告
        人原主張其每月薪資所得為19,500元云云，顯不足採。
      2.次查原審駁回之理由，認抗告人每月平均薪資收入應以
        宏寶飾品企業有限公司函覆之6,000元為可採，實不足
        以支付其自身每月必要生活費用6,200元及扶養父親費
        用5,000元，縱法院裁定准其開始更生，聲請人亦無法
        提出抗告人可能接受之更生方案，顯見無更生之實益。
        況依抗告人每月收入不豐，且支出大於收入甚多之情形
        ，可預期抗告人將來必有無法履行更生方案之可能，故
        無聲請更生之實益，並於98年12月17日駁回聲請。抗告
        人竟於98年12月25日具狀陳報宏寶飾品公司之薪資證明
        函(見抗告卷第8頁)，稱「抗告人於98年3月起已升為正
        職員工，任職期間之實際薪資自98年3月份起每月薪資
        為17,280元，前陳明每月實領金額為6,000元云云，乃
        98 年2月以前之狀況，茲抗告人自98年3月起薪資已大
        幅提升為17,280元」等語，惟與抗告人聲請更生時所陳
        報之每月收入19500元，仍屬不符。
    (三)綜上，抗告人就收入之陳述顯有不實，未配合法院為協力
      行為，應堪認定，足認其欠缺清理債務之誠意，且無聲請
      更生之真意，自無加以保護之必要，與更生程序係為保護
      有更生誠意之債務人所設之目的相悖。
四、本件抗告人就收入之陳述顯有不實，未配合法院為協力行為
    ，足認其欠缺清理債務之誠意，自無加以保護之必要，已如
    前述，依前揭消費者債務清理條例第46條規定，自應駁回抗
    告人更生之聲請。本院前揭論述雖與原審有異，惟結論並無
    不同。從而，原審裁定駁回其更生之聲請，於法並無不合。
    抗告意旨指摘原審裁定不當，求予廢棄另為裁定云云，為無
    理由，應予駁回。
五、據上論結，本件抗告為無理由，依消費者債務清理條例第15
    條，民事訴訟法第 495條之1第1項、第449條第1項、第95條
    、第78條，裁定如主文。
中    華    民    國    99    年    2     月    26    日
                  民事第二庭    審判長法  官  林念祖
                                      法  官  王國忠
                                      法  官  侯明正
以上正本係照原本作成
本件不得再抗告。
中    華    民    國    99    年    2     月    26    日
                                      書記官  程欣怡

司法院資訊處製作；財團法人民間司法改革基金會備份。
